臺灣嘉義地方法院民事判決
111年度嘉簡字第187號
原      告  鄒依純  
被      告  李振賢  
訴訟代理人  李昆霖  
上列當事人間請求侵權行為損害賠償（交通）事件，原告就本院
110年度交易字第287號刑事過失傷害案件提起附帶民事訴訟，經
本院刑事庭以110年度交附民字第89號裁定移送前來，本院於民
國111年4月22日言詞辯論終結，判決如下：
    主      文
被告應給付原告新臺幣155,465元，及自民國111年2月9日起至清
償日止，按週年利率百分之5計算之利息。
原告其餘之訴駁回。
訴訟費用由被告負擔百分之31，餘由原告負擔。
本判決原告勝訴部分得假執行。
    事實及理由
一、原告主張：被告於民國110年1月23日16時許，騎乘腳踏自行
    車沿嘉義市友忠路827巷由西向東方向行駛，途經上開道路
    與嘉義市博愛路1段492巷交岔路口時，明知行經閃光紅燈交
    岔路口，支線道車應暫停讓幹線道車先行，而依當時情形，
    並無不能注意之情形下，竟疏未注意，未暫停而貿然穿越上
    開路口，適有原告駕駛車牌號碼00-0000號自用小客車（車
    主登記為吳慶祥，下稱系爭車輛）沿上開友忠路外側快車道
    由南向北方向行駛至此，原告遇見狀況，煞閃不及而擦撞安
    全島變電箱，因而受有腰脊椎韌帶扭傷及拉傷、前胸壁挫傷
    、第一腰椎楔形壓迫閉鎖性骨折、左側鎖骨閉鎖性骨折等傷
    害，並致系爭車輛受損。爰依侵權行為之法律關係，請求被
    告賠償醫療費用新臺幣（下同）67,982元、不能工作損失13
    5,258元、精神慰撫金206,000元、車輛修理費91,190元（車
    主吳慶祥已將車損賠償債權讓與原告），以上合計請求500,
    430元等語。並聲明：㈠被告應給付原告500,430元，及自起
    訴狀繕本送達被告之翌日起至清償日止，按週年利率百分之
    5計算之利息。㈡原告願供擔保，請准為假執行之宣告。
二、被告則以：對於原告請求醫療費用金額沒有意見。精神慰撫
    金請求金額過高。若原告因休養3個月受有薪資損失，沒有
    意見。對方的車齡已20年了，維修費用應有折舊問題。本件
    車禍鑑定結果為兩造肇事責任各占一半，鑑定書上記載被告
    在經過路口時，並無停下來看左右有無來車，但曾在警局有
    看路口監視器，可以看到被告是有停下來看左右有無來車等
    語。並聲明：原告之訴駁回。
三、得心證之理由：
　㈠按因故意或過失，不法侵害他人之權利者，負損害賠償責任
    ；汽車、機車或其他非依軌道行駛之動力車輛，在使用中加
    損害於他人者，駕駛人應賠償因此所生之損害；不法侵害他
    人之身體或健康者，對於被害人因此喪失或減少勞動能力或
    增加生活上之需要時，應負損害賠償責任；不法侵害他人之
    身體、健康、名譽、自由、信用、隱私、貞操，或不法侵害
    其他人格法益而情節重大者，被害人雖非財產上之損害，亦
    得請求賠償相當之金額；民法第184條第1項前段、第191條
    之2前段、第193條第1項及第195條第1項前段分別定有明文
    。次按汽車行駛至交岔路口，其行進、轉彎，應遵守燈光號
    誌；特種閃光號誌各燈號顯示之意義如下：閃光黃燈表示「
    警告」，車輛應減速接近，注意安全，小心通過；閃光紅燈
    表示「停車再開」，車輛應減速接近，先停止於交岔路口前
    ，讓幹道車優先通行後認為安全時，方得續行；特種閃光號
    誌設於交岔路口，其設置方式與行車管制號誌同。幹線道應
    設置閃光黃燈，支道應設置閃光紅燈，道路交通安全規則第
    102條第1項第1款、道路交通標誌標線號誌設置規則第211條
    第1項、第224條第3款分別定有明文。原告主張因被告之過
    失駕駛行為，致原告受有前揭傷害及系爭車輛受損之事實，
    業經本院調閱本院110年度交易字第287號刑事案件卷宗核閱
    屬實。經查，依刑事卷附道路交通事故現場圖所示，肇事地
    點為交岔路口，被告行向設有閃光紅燈，原告行向設有閃光
    黃燈，而依當時情形，並無不能注意之情事，被告行經設有
    閃光紅燈之交岔路口，疏未注意暫停讓幹線道車先行，而原
    告行經設有閃光黃燈之交岔路口，疏未注意減速慢行，致遇
    見狀況，閃避不及，因而擦撞安全島變電箱，致原告受有前
    揭傷害及系爭車輛受損，堪認兩造就本件車禍之發生均有過
    失甚明，被告於警詢中雖陳稱其有暫停查看左右無來車後，
    橫越道路途中看見前方一台汽車突然自撞分隔島等語，縱然
    被告曾暫停查看有無來車，惟被告為支道車，本應注意讓幹
    道車優先通行後認為安全時，方得續行，其未讓幹道車之原
    告優先通行，即進入路口，致原告因閃避不及而自撞變電箱
    ，難認被告已充分盡到讓幹道車先行之注意義務，本件交通
    事故經送請鑑定結果，亦認：「一、李振賢騎乘腳踏自行車
    ，行經閃光紅燈號誌交岔路口，支線道車未暫停讓幹線道車
    先行，同為肇事原因。鄒依純駕駛自用小客車，行經閃光黃
    燈號誌交岔路口，未減速接近，注意安全，小心通過，致遇
    見狀況，煞閃不及，擦撞安全島變電箱，同為肇事原因。三
    、變電箱，遭自小客車波及，無肇事因素。」，此有刑事卷
    附交通部公路總局嘉義區監理所110年7月29日嘉雲鑑字第11
    00079173號函所附之鑑定意見書可參，本院衡酌雙方過失程
    度，認兩造就本件事故之發生應各負五成之過失責任，復被
    告之過失行為與原告所受損害間，具有相當因果關係，原告
    依據侵權行為之法律關係，請求被告賠償所受損害，自屬有
    據。茲就原告請求賠償之各項損害金額，審酌如下：
  ⒈醫療費用：
    原告主張因本件車禍受傷支出醫療費用67,982元，業據提出
    嘉義基督教醫院、聖馬爾定醫院醫療費用收據為證，核屬必
    要，是其此部分請求，自屬有據。
  ⒉不能工作損失：
    原告主張本件車禍受傷休養3個月無法工作，因而受有薪資
    損失135,258元等語，固據其提出各類所得扣繳暨免扣繳憑
    證為證，經查，原告任職之匯聯汽車股份有限公司出具陳報
    狀略以：原告於110年1月25日至4月21日請公傷假期間，因
    公傷公司依法給薪無扣薪之行為，因該員為本公司汽車銷售
    人員有銷售車輛才會有額外的獎金，因此也沒有所謂的因公
    傷未獲給付的獎金。只能說是因受傷期間無法正常發揮銷售
    車輛實力獲取額外銷售獎金，只領公司給於的基本薪資24,0
    00元（當時的基本工資）等語，按侵權行為損害賠償之債，
    須損害之發生與加害人之故意或過失加害行為間有相當因果
    關係，始能成立。所謂相當因果關係，係以行為人之行為所
    造成之客觀存在事實，依經驗法則，可認通常均可能發生同
    樣損害之結果而言；如有此同一條件存在，通常不必皆發生
    此損害之結果，則該條件與結果並不相當，即無相當因果關
    係；不能僅以行為人就其行為有故意過失，自認該行為與損
    害間有相當因果關係（最高法院90年度台上字第772號判決
    意旨參照）。銷售獎金係因業績達標僱主所給予之額外獎金
    ，原告之銷售獎金多寡，乃係機會利得，與其招攬業務多寡
    有關，屬視原告當月工作情況而不必然可獲得之浮動利益，
    故實難認該等獎金為原告因本件侵權行為事件而失去之通常
    預期利益，是原告主張受有薪資損失135,258元，顯乏所憑
    ，無從准許。
  ⒊精神慰撫金：
    按非財產之損害賠償係以人格權遭遇侵害，使精神上受有痛
    苦為必要，其核給之標準固與財產上損害之計算不同，然非
    不可斟酌雙方身分資力與加害程度，及其他各種情形核定相
    當之數額（最高法院51年台上字第233號民事判決可資參照
    ）。本院參酌財產所得調件明細表所示兩造之財產狀況，並
    衡量兩造之學歷、身分地位、經濟能力、家庭狀況，並審酌
    本件被告侵權行為之情節、原告所受傷害之程度等一切情狀
    ，認原告請求被告賠償精神慰撫金206,000元為適當。
　⒋車輛修理費：
　　按不法毀損他人之物者，被害人得請求賠償其物因毀損所減
    少之價額；負損害賠償責任者，除法律另有規定或契約另有
    訂定外，應回復他方損害發生前之原狀；損害賠償，除法律
    另有規定或契約另有訂定外，應以填補債權人所受損害及所
    失利益為限，民法第196條、第213條第1項、第216條第1項
    分別定有明文。而所謂請求賠償物被毀損所減少之價額，得
    以修復費用為估定標準，但以必要者為限，例如修理材料以
    新品換舊品，應予折舊（最高法院77年度第9次民事庭會議
    決議參照）。原告主張系爭車輛因本件事故受損，修理費為
    91,190元（含零件費用65,090元、工資11,700元、烤漆費用
    14,400元），車主吳慶祥已將車損賠償債權讓與原告等情，
    業據原告提出之估價單、債權讓與證明書、行車執照影本為
    證，堪認屬實，該零件材料係以新品替換舊品，自應扣除折
    舊部分。又依行政院所頒固定資產耐用年數表，自用小客車
    之耐用年數為5年，而系爭車輛係89年4月出廠，有車籍資料
    在卷可稽，迄本件車禍發生時即110年1月23日，已使用逾5
    年，是系爭車輛於事故發生時已超過耐用年限，其零件更換
    應以零件之殘價計算其損害額。準此，依所得稅法第51條及
    同法施行細則第48條之規定，本院以平均法計算其折舊，並
    依營利事業所得稅查核準則第95條所規定之計算公式計算其
    殘價（即殘價＝固定資產之實際成本/耐用年數表規定之耐用
    年數＋1），則上開零件費用65,090元，於使用5年後之殘價
    為10,848元【計算式：65,090/(5+1)＝10,848，小數點以下
    四捨五入】，再加計工資11,700元、烤漆費用14,400元，總
    計系爭車輛修復必要費用為36,948元。
  ⒌以上合計原告所受損害之金額為310,930元（計算式：67,982
    ＋206,000＋36,948＝310,930）。
  ㈡按損害之發生或擴大，被害人與有過失者，法院得減輕賠償
    金額，或免除之，民法第217條第1項定有明文。查被告應負
    五成過失責任，已如前述，依此計算，原告得請求賠償之金
    額為155,465元（計算式：310,930,×0.5＝155,465）。
　㈢綜上所述，原告依侵權行為之法律關係，請求被告給付155,4
    65元，及自刑事附帶民事訴訟起訴狀繕本送達翌日即111年2
    月9日起至清償日止，按週年利率5%計算之利息。為有理由
    ，應予准許；逾此範圍之請求，則無理由，應予駁回。
四、本件事證已臻明確，兩造其餘攻擊防禦方法，核與判決結果
    不生影響，爰不逐一論述。
五、本判決原告勝訴部分，係依民事訴訟法第427條訴訟適用簡
    易程序為被告敗訴之判決，依同法第389條第1項第3款規定
    ，應依職權宣告假執行。原告雖陳明願供擔保聲請宣告假執
    行，應僅在促使法院注意依職權宣告假執行而已，此部分尚
    無庸另為准駁之諭知。
六、訴訟費用負擔之依據：刑事訴訟法第503條第3項、民事訴訟
    法第79條規定，本件訴訟費用依勝敗比例，應由被告負擔百
    分之31，餘由原告負擔。
中　　華　　民　　國　　111 　年　　5 　　月　　6 　　日
                  臺灣嘉義地方法院嘉義簡易庭
                                  法　官　孫偲綺
以上正本係照原本作成。
如對本判決上訴，須於判決送達後20日內向本庭（嘉義市文化路
308之1號）提出上訴狀（均須按他造當事人之人數附繕本）。如
委任律師提起上訴者，應一併繳納上訴審裁判費。
中　　華　　民　　國　　111 　年　　5 　　月　　6 　　日
                                  書記官  李珈慧